臺中高等行政法院判決
                                       100年度簡字第92號
原      告　吉立製藥股份有限公司
代　表　人　曾榮造
訴訟代理人　曾耀聰　律師
複  代理人  涂芳田  律師
被      告　彰化縣政府
代　表　人　卓伯源
訴訟代理人  吳明娜
            施沅松
上列當事人間因藥事法事件，原告不服行政院衛生署中華民國10
0年3月31日衛署訴字第1000000321號訴願決定，提起行政訴訟。
本院判決如下︰
　　主  文
原告之訴駁回。
訴訟費用由原告負擔。
    事實及理由
一、事實概要：緣原告經改制前臺中縣衛生局於民國（下同）98
    年12月21日、28日查獲其經訴外人華興化學製藥廠股份有限
    公司（以下稱華興公司）授權在省都廣播電臺（FM93.7），
    宣播出售華興公司出產之「華興滋而補顆粒」系爭藥物廣告
    ，內容宣稱「．．．鈣好滋而寶是大人小孩最好的鈣質補給
    品，香甜又好入喉．．．主要的目的就是讓你補充鈣質好吸
    收，缺鈣補鈣．．．蓋好珠麗寶含維生素B1、B6、B12成分
    ，有3B營養成分之稱，為缺鈣及需補鈣的主要目的是讓你在
    缺鈣及亟（急）需補鈣時成為的最佳來源補充劑．．．」等
    文詞，經移送彰化縣衛生局查證，認與原行政院衛生署以衛
    署藥廣字第9812037號核准華興公司廣告內容不符，被告乃
    以原告違反藥事法第66條第2項規定，依同法第92條第4項規
    定，於99年10月18日以府授衛藥字第0990216066號裁處書處
    新臺幣（下同）20萬元罰鍰，原告不服，向被告申請復核，
    未獲變更，經被告向行政院衛生署提起訴願，遞遭駁回，遂
    提起本件行政訴訟。
二、本件原告主張：
    (一)本件被告原處分，係以原告於98年12月21、28日FM93.7省
      都廣播電臺宣播「華興滋而補顆粒」藥物，廣告宣播內容
      ：「鈣好滋而寶是大人跟小孩最好的鈣質補給品，香甜又
      好入喉，．．．主要的目的就是讓你補充鈣質好吸收，缺
      鈣補鈣．．．蓋好珠麗寶含維生素B1、B6、B12成分，有
      3B營養成分之稱，為缺蓋及需補鈣的主要目的是讓你在缺
      鈣及急需補鈣時成為的最佳來源補充劑．．．」等語，與
      原核定廣告內容不符為由。惟查，被告所援用上開廣告內
      容，與實際內容並不相符，被告以不實之廣告內容，認定
      原告違反藥事法第66條第2項規定，基礎已然錯誤，其處
      分自非允當。實際上該廣告已經連續播出七、八年左右，
      其內容係：「鈣好滋而補是大人跟小孩尚介好的鈣質補充
      劑，香甜好入喉，裡面有維他命B1、B6、B12，還有維他
      命D，這就是咱所說的3B+D，主要的目的就是給你補充的
      鈣質好吸收，缺鈣、補鈣，尚介好的鈣好滋而補，各地指
      定藥房都有在賣。」此有錄音光碟及上開譯文可參，可見
      實際廣告內容並無被告所認定之「急需補鈣」等字句。
    (二)查藥事法第66條第2項立法意旨，係因藥物廣告與國民健
      康有重大關係，基於公共利益之維護，因此規定藥物廣告
      在核准登載、刊播期間不得變更原核准事項。惟，藥物廣
      告仍係為獲得財產而從事之經濟活動，涉及財產權之保障
      ，並具有商業性質表達之性質（司法院釋字第414號解釋
      參照）。倘廣告內容並未逸脫原本核准內容之意旨，自非
      以與原本內容一字不差為必要。
  　(三)本件原告之廣告詞中：「鈣好滋而補，是大人跟小孩尚介
      好的鈣質補充劑」等語，此在廣告核定表中已記載男女老
      幼或孕婦或病中病後的人等語，其文義當然包含大人（老
      ）與小孩（幼）。況且原核定表之主治效能亦標明「對發
      育不良者的營養補給，虛弱體質者的調養，熱性（發燒）
      消耗性疾患者之補助治療和妊娠婦不可或缺之營養補給等
      均有效。」其中「發育不良」所指即是小孩；而營養補給
      及虛弱體質則含蓋大人和小孩。另妊娠之營養補給更指的
      是大人，況且本產品也確是大人小孩均適用之營養補給品
      。足見本件上開廣告詞並未逾越原廣告核定表。
    (四)另查，原告之廣告詞中「香甜可口好入喉」等語，是屬於
      藥品為易入口而添加之香甜矯味賦型劑，處方中採用了糖
      精（Saccharin）、甘露糖醇（Mannitol）之甜味劑和橘
      子粉（Orange Powder）以達香甜好入喉之服用，此乃藥
      品製造上常列為考量要素之一。又「香甜可口好入喉」本
      身不但未涉及療效不實或誇大之意味，僅為陳訴其性味而
      已，並無虛假等情事。所謂「好入喉」也僅告知消費者，
      本產品較不易產生排斥感，與鼓勵好吃之意思截然不同。
      又原告廣告詞中：「裡面有維他命B1、B6、B12，還有維
      他命D，這就是咱所說的3B+D」，此在廣告核定表中已記
      載：「維他命D2幫助及促進鈣和磷的吸收與利用．．．東
      光吉華滋而補顆粒中尚添加對神經系統功能等有甚好提昇
      作用的維他命B1、B6、B12等三B療法」等語，二者意旨並
      無不同。至於原告之廣告詞中：「主要的目的就是給你補
      充的鈣質好吸收」等語，此在廣告核定表中，已記載：「
      公司有鑑於此，特以．．．等能幫助鈣吸收的全方位優良
      處方調配而成．．．本品採用二磷酸鈣與乳酸鈣等有機性
      的乳質鈣為人體容易吸收利用．．．維他命D2幫助及促進
      鈣和磷的吸收與利用」等語，一再提及本產品成分能幫助
      鈣質吸收。是上開廣告內容，並無逾越廣告核定表所准許
      之範圍，更無涉及療效不實或誇大之意味等虛假情事。
    (五)綜上，本件原告之廣告詞中雖因方便廣播，而將之口語化
      ，然實際上二者內容並無不同。依據我國及世界各國對廣
      告之定義，均強調廣告內容不得因消費者缺乏經驗、認知
      不足濫用消費者的信任。廣告內容不能以不實、含混、誇
      大或故意遺漏等來誤導，反而更需提供正確及清楚的資訊
      給消費者。對廣告之管理，應以自律、他律、法律多管齊
      下，避免不當廣告氾濫，損害市場之公平競爭機能影響消
      費者權益，並扭曲社會價值及破壞社會風氣。由此綜觀原
      告之產品不但毫無誇大不實或鼓勵購買之意向，僅盡一份
      消費者健康與需要的告知而已。原告廣告內容既未逾越此
      分際，且實際內容與廣告核定表並無出入，則被告以原告
      未經核准擅自變更原核准廣告內容為由，對原告裁處20萬
      元罰鍰，自非允當等情。並聲明求為判決撤銷訴願決定及
      原處分。
三、被告則以：
    (一)查行政院衛生署原核定「華興滋而補顆粒」藥品廣告，華
      興化學製藥廠股份有限公司授權委由原告經銷。嗣改制前
      臺中縣衛生局查獲原告於98年12月21、28日在FM93.7省都
      廣播電臺宣播「華興滋而補顆粒」藥品廣告，案經臺中市
      衛生局（臺中市政府衛生局改制前）於99年6月11日以衛
      藥字第09900342061號函移被告所屬衛生局辦理，經被告
      所屬衛生局調查結果發現原告在FM93.7省都廣播電臺宣播
      ，其內容之文詞與原行政院衛生署核定廣告內容不符；依
      藥事法第66條第2項規定，藥物廣告在核准登載、刊播期
      間不得變更原核准事項，為求謹慎，被告於裁處前針對本
      件函請行政院衛生署釋示，經該署食品藥物管理局於99年
      8月19日以FDA消字第0990043312號函釋復略以：「．．．
      本案宣播之詞句與本署原核定『華興滋而補顆粒』藥品廣
      告內容相左，請依法處理．．．」。
    (二)本件原告廣告系爭藥品，其內容與原核定文詞不同者有下
      列四點：
      1.原核定：「男女老幼或孕婦或病中病後」；原告廣告：
        「鈣好滋而補，是大人跟小孩尚介好的鈣質補充劑」。
      2.原核定：「無」；原告廣告：「香甜可口好入喉」
      3.原核定：「維他命D2幫助及促進鈣和磷的吸收與利用．
        ．．東光吉華滋而補顆粒中尚添加對神經系統功能等有
        甚好提昇作用的維他命B1、B6、B12等三B療法」；原告
        廣告：「裡面有維他命B1、B6、B12，還有維他命D，這
        就是咱所說的3B+D」。
      4.原核定：「公司有鑑於此，特以．．．等能幫助鈣吸收
        的全方位優良處方調配而成．．．本品採用二磷酸鈣與
        乳酸鈣等有機性的乳質鈣為人體容易吸收利用．．．維
        他命D2幫助及促進鈣和磷的吸收與利用」；原告廣告：
        「主要的目的就是給你補充的鈣質好吸收」。
    (三)原告訴稱：藥物廣告仍係為獲得財產而從事之經濟活動，
      涉及財產權之保障，並具有商業性質表達之性質（司法院
      釋字第414號解釋參照），倘廣告內容並未逸脫原本核准
      內容之意旨，自非以與原本內容一字不差為必要云云。然
      查，藥事法第24條規定，藥物廣告，係指利用傳播方法，
      宣傳醫療效能，以達招徠銷售為目的之行為；原告在廣播
      電臺宣播前揭藥物廣告，顯已達利用傳播方法，宣傳醫療
      效能，以達招徠銷售為目的之行為，核屬藥物廣告無疑，
      即應依原核准內容宣播始符合法令規定；參照藥事法第66
      條第1項規定，藥物廣告應於刊播前將「所有」文字、圖
      畫或言詞申請核准，係為保護一般消費大眾用藥安全，故
      須依照核定內容一字不漏全文照登。原告所訴顯有法令誤
      解之虞。另原告一再認為其藥物廣告內容與原核准內容並
      無不符，只是以貼近生活口語化的表現法來宣播廣告而已
      ，然若原告認為為讓民眾真正了解播音員的意思，而必須
      以貼近生活口語化的表現法來宣播廣告，應向行政院衛生
      署重新申請核定廣告內容後再予宣播，在未申請核定前，
      即應以原核定的廣告內容刊播，不得任意增刪變更廣告內
      容，以符合藥物廣告內容管制立法意旨。
    (四)綜上所述，原告藥物廣告在核准登載、刊播期間，擅自變
      更原核准事項，違規情節明確，此亦經行政院衛生署食品
      藥物管理局於99年8月19日以FDA消字第0990043312號函認
      定前揭藥物廣告與行政院衛生署原核定「華興滋而補顆粒
      」藥品廣告內容相左，被告依違反藥事法第66條第2項規
      定，以同法第92條第4項規定處罰鍰20萬元整，並無不當
      ，原處分應予維持，原告所訴，並無足採，原處分及訴願
      決定並無不當等語，資為抗辯。並聲明求為判決駁回原告
      之訴。
四、兩造之爭點為：原告於98年12月21、28日在FM93.7省都廣播
    電臺宣播系爭藥品廣告之內容，是否與原行政院衛生署核定
    廣告內容不符，而有違反藥事法第66條第2項之規定，擅自
    變更原核准事項之情事？被告認定原告未經核准擅自變更原
    核准廣告內容，據以裁處原告20萬元罰鍰；惟原告主張原處
    分所援用之廣告內容，與實際內容並不相符，況系爭廣告並
    無逾越廣告核定表所准許之範圍，更無涉及療效不實或誇大
    等虛假情事，內容並未逸脫原本核准內容之意旨，應不以與
    原核准內容一字不差為必要。經查：
    (一)按「本法所稱藥物廣告，係指利用傳播方法，宣傳醫療效
      能，以達招徠銷售為目的之行為。」、「藥物廣告在核准
      登載、刊播期間不得變更原核准事項。」、「違反第66條
      ．．．第2項．．．規定．．．處新臺幣20萬元以上500萬
      元以下罰鍰。」為藥事法第24條、第66條第2項及第92條
      第4項所明定。
    (二)經查，本件系爭藥品業經華興公司檢具擬妥420秒電臺廣
      告詞送經行政院衛生署以衛署藥廣字第9812037號許可藥
      品廣告，有效期間至99年12月31日之事實，有核定表之內
      容在卷足稽（參照本院卷第75頁、第76頁）。而華興公司
      授權原告公司經銷系爭藥品與廣告之事實，除有經銷合約
      書乙紙在卷足稽（參照本院卷第54頁），復經華興公司代
      表人范雲興到院證述明確（參照本院卷第63頁調查證據筆
      錄），且為兩造所不爭執，堪予認定。原告既經華興公司
      授權在電臺廣告銷售系爭藥品，如有違規變更原核定內容
      ，自屬本件行政罰之行為人，被告自得以原告為處罰對象
      ，予以科處罰鍰，合先敘明（參照最高行政法院99年度裁
      字第21號裁定維持高雄高等行政法院98年度簡字第142號
      判決）。
    (三)本件原告在上開時間，在省都廣播電臺（FM93.7）宣播系
      爭藥品之內容，雖不同意被告處分書所載原告廣播內容，
      經本院當庭播放扣案碟片，確定原告於上開時、地播放內
      容，與被告原處分所載側錄內容相同，即原告廣告之內容
      為：「
          鈣好滋而補是大人跟小孩尚介好的鈣質補充劑
          香甜可口好入喉
          裡面有維他命B1、B6、B12，還有維他命D
          這就是咱所說的3B＋D
          主要的目的就是給你補充的鈣質好吸收
          缺鈣、補鈣尚介好的鈣好滋而補
          各地指定藥房都有在賣！                      」
      之事實為兩造所不爭執（參照本院卷第46頁調查證據筆錄
      ）；而本件華興公司原擬妥且經行政院衛生署核定420秒
      廣告內容（本院卷第76頁）為：「~t80x0;
         鈣 好 滋 而 補    健 康 必 有 譜
            滋 而 補 鈣 好   快 樂 無 煩 惱 ~t64x5;
          人體生命的維持和成長的需求必需仰賴碳水化合
          物（醣類）、脂肪、蛋白質、維生素、礦物質和
          纖維素等六大營養素加上水和適當的運動，有了
          這些必備的條件不論是男女老幼或孕婦或病中病
          後的人，才能展現出生命活力。健康的骨架和均
          衡的營養素也才能使日常生活享有快樂的氣息。
          但是由於現今繁忙的生活和精緻飲食的攝取，使
          營養無法達到均衡的需求，加上平日又疏於運動
          ，而降低了新陳代謝的作用。營養吸收的不良很
          容易造成牙齒、骨骼、肌肉和神經等機能的不健
          全，而無法表現出生命力中，健康活潑充滿活力
          的應有特質，本公司有鑑於此，特以cGMP的優良
          製造規範針對現代人每日所需而容易疏忽的維生
          素、鈣質和必需氨基酸賴氨酸鹽酸鹽（L-Lysine
          HCL）及牛磺酸（Taurine）等能幫助鈣質吸收的
          全方位優良處方調配而成，本品採用二磷酸鈣和
          乳酸鈣等有機性的乳質鈣為人體容易吸收利用，
          因鈣質是構成牙齒骨骼和造血之主要成份，是維
          持心臟、肌肉之正長伸縮及神經之感應性，控制
          細胞的通透性、維持骨骼及牙齒之健康，維他命
          D2幫助及促進鈣和磷的吸收與利用，幫助骨骼及
          牙齒等的生長與發育，東光吉華滋而補顆粒中尚
          添加對神經系統功能等有甚好提昇作用的維他命
          B1、B6和B12等三B療法加強Vitamin B1的賦活神
          經元Vitamin B6精神的清醒和Vitamin B12為正
          常生長和發育、造血以及素食者因缺少內因子而
          產生貧血所必須的維他命，本產品含有有機性的
          乳鈣質、維他命和必須氨基酸鹽酸鹽（L-Lysine
          HCL）及牛磺酸（Taurine）能幫助鈣質吸收的全
          方位優良處方，不但能賦活神經細胞、增強肌肉
          彈性，更能補充骨鈣減少與預防骨質疏鬆症的提
          早來臨，使骨骼、肌肉和神經等維持生命活力和
          健康優美骨架，讓人有日常生活中享有青春活力
          ，對發育不良者的營養補給，虛弱體質者的調養
          ，熱性（發燒）消耗性疾患者之補助治療和妊娠
          婦不可或缺之營養補給等均有效。              」
      上開兩者相較，被告共列舉四點內容差異如下（核定－行
      政院衛生署核定內容；原告－原告實際播出內容）：
      1.核定－「男女老幼或孕婦或病中病後」
        原告－「鈣好滋而補，是大人跟小孩尚介好的鈣質補充
        劑」
      2.核定－「無」
        原告－「香甜可口好入喉」
      3.核定－「維他命D2幫助及促進鈣和磷的吸收與利用」「
        東光吉華滋而補顆粒中尚添加對神經系統功能等有甚好
        提昇作用的維他命B1、B6、B12等三B療法」
        原告－「裡面有維他命B1、B6、B12，還有維他命D，這
        就是咱所說的3B＋D」
      4.核定－「公司有鑑於此，特以．．．等能幫助鈣吸收的
        全方位優良處方調配而成」「本品採用二磷酸鈣與乳酸
        鈣等有機性的乳質鈣為人體容易吸收利用」「維他命D2
        幫助及促進鈣和磷的吸收與利用」
        原告－「主要的目的就是給你補充的鈣質好吸收」
      原告對被告上開列舉內容之差異亦不爭執，堪予認定。
    (四)經查，藥事法第24條規定及其立法意旨，無非在藥品廣告
      ，係指利用傳播方法，宣傳醫療效能，以達招徠銷售為目
      的之行為，藥商在廣播電臺宣播藥物廣告，顯以達利用傳
      播方法，宣傳醫療效能，以達招徠銷售為目的之行為。核
      屬藥物廣告無疑，即應依原核准內容宣播才符合法令規定
      。又藥商如認為為讓民眾真正了解播音員的意思，而必須
      以貼近生活口語化的表現法來宣播廣告，就應該再向行政
      院衛生署重新提出申請核定廣告內容後再予宣播，在未申
      請核定變更前，即應以行政院衛生署核定之廣告內容刊播
      ，不得任意增刪變更廣告內容，以符合藥物廣告內容管制
      立法意旨。況同法第66條第2項所謂變更廣告內容，並不
      以變更後之內容涉及療效不實或誇大虛假等情，祇要有變
      更內容即屬之。從而，原告主張：上開藥物廣告仍係為獲
      得財產而從事之經濟活動，涉及財產權之保障，並具有商
      業性質表達之性質（司法院釋字第414號參照），且廣告
      內容並未逸脫原本核准內容之意旨，自非以與原本內容一
      字不差為必要，只是以貼近生活口語化的表現法來宣播廣
      告云云，核無足採。況原告藥品廣告在核准登載、刊播期
      間，擅自變更原核准事項，縱變更後之內容並未涉及療效
      不實或誇大虛假之情節，依上開說明，其違規情節已明確
      ，並經行政院衛生署食品藥物管理局於99年8月19日以FDA
      消字第0990043312號函認定前揭藥品廣告與行政院衛生署
      原核定「華興滋而補顆粒」藥品廣告內容相左（參照本院
      卷第74頁），原告復表示願依行政院衛生署釋示結果，接
      受處罰，絕無異議（參照本院卷第56頁彰化縣衛生局99年
      7月12日訪談原告公司代表人曾榮造紀錄）。綜上所述，
      本件原告行為違反首揭藥事法第66條第2項，被告依同法
      第92條第4項規定，科處原告法定罰鍰最低額20萬元罰鍰
      ，並無違法，訴願決定予以維持，核無不合。原告訴請撤
      銷，為無理由，應予駁回。本件為簡易案件，爰不經言詞
      辯論逕為判決。
據上論結，本件原告之訴為無理由，依行政訴訟法第233條第1項
、第236條、第195條第1項後段、第98條第1項前段，判決如主文
。
中　　華　　民　　國　 100　　年　　 8  　月　   4    日
                臺中高等行政法院第一庭
                                法  官  林  清  祥
以上正本證明與原本無異。
如不服本判決，應於判決送達後20日內，以本訴訟事件所涉及之
法律見解具有原則性者，始得向本院提出上訴狀並表明上訴理由
，經最高行政法院許可，否則不得上訴；如於本判決宣示後送達
前提起上訴者，應於判決送達後20日內補提上訴理由書（均應依
對造人數提出繕本）。
中　　華　　民　　國　 100　　年　　 8　　月　   5    日
                                書記官  蔡  宗  融